【裁判字號】    97,易,682
【裁判日期】    970731
【裁判案由】    妨害公務等
【裁判全文】
臺灣板橋地方法院刑事判決               97年度易字第682號
公  訴  人  臺灣板橋地方法院檢察署檢察官
被      告  己○○
選任辯護人  李永裕律師
被      告  丙○○
            丁○○
上二人共同
選任辯護人  江鶴鵬律師
            林月雪律師
上列被告等因妨害公務等案件，經檢察官提起公訴（96年度偵字
第18271 號），本院判決如下：
    主  文
己○○傷害人之身體，處有期徒刑月，如易科罰金，以新臺幣
壹仟元折算壹日；又對於公務員依法執行職務時，施強暴，處有
期徒刑伍月，如易科罰金，以新臺幣壹仟元折算壹日。應執行有
期徒刑陸月，如易科罰金，以新臺幣壹仟元折算壹日。
丙○○、丁○○共同傷害人之身體，各處有期徒刑肆月，如易科
罰金，均以新臺幣壹仟元折算壹日。扣案之粉紅色雨傘壹支沒收
。
    事  實
一、己○○、丙○○、丁○○於民國96年8 月7 日上午10時55分
    許，在臺北縣三重市○○路○ 段20巷107 號前，因土地使用
    糾紛進而發生爭執，臺北縣政府警察局三重分局厚德派出所
    （下簡稱厚德派出所）警員朱信建、謝忠韋接獲值班員警通
    知到場處理，在場之己○○手持相機欲拍照採證，丙○○、
    丁○○則欲予阻止，詎己○○竟基於傷害人身體之犯意，徒
    手抓扯丙○○、丁○○之手部，丙○○因而受有右前臂表淺
    擦傷之傷害，丁○○則受有頸部擦傷、左前臂表淺擦傷等傷
    害；而丙○○、丁○○亦共同基於傷害人身體之犯意聯絡，
    由丙○○徒手毆打己○○之頭部及身體，丁○○則手持粉紅
    色雨傘敲打己○○之頭部及身體，致己○○受有右臉頰淺傷
    、左臉挫傷、右下臂挫瘀青、兩側上臂內側瘀青、前腹紅腫
    、兩手拇指紅腫、左手指裂傷、兩側小腿內側紅腫瘀青等傷
    害。嗣經警員謝忠韋在現場目睹上情予以制止後，因己○○
    與丙○○、丁○○雙方互指傷害情事，故處理員警乃請渠等
    均赴厚德派出所接受詢問製作筆錄，其中丙○○、丁○○先
    行帶返警局調查，惟己○○則經警方勸請仍予抗拒，致處理
    時間有所拖延，經朱建信等請求警力支援後，警員庚○○、
    戊○○、乙○○隨後到場協助處理，再經警方告知己○○其
    係傷害罪之現行犯，須依法接受逮捕，並至厚德派出所製作
    筆錄等語，詎己○○仍持續抗拒警員之合法逮捕，明知庚○○、戊○○、乙○○均係正執行勤務之員警，竟仍基於妨害
    公務之犯意，以手腳肢體踢打庚○○、戊○○、乙○○之身
    體，以此方式對依法執行職務之庚○○、戊○○、乙○○施
    以強暴之手段，致庚○○因而受有右前臂挫傷紅腫之傷害，
    戊○○受有左大腿挫傷合併皮下血腫之傷害，乙○○則受有
    鼻挫傷、右手腕抓傷紅腫等傷害（傷害部分均未據告訴），
    嗣經庚○○、戊○○、乙○○合力將己○○制服而逮捕到案
    。
二、案經丙○○、丁○○、己○○訴由臺北縣政府警察局三重分
    局報請臺灣板橋地方法院檢察署檢察官偵查起訴。
    理  由
一、訊據被告己○○、丙○○、丁○○固坦承彼此間因土地使用
    之糾紛生有爭執，並有警方據報到場處理之事實，惟均矢口
    否認犯行，其中被告己○○辯稱：伊不認識丙○○、丁○○
    ，伊在拍照時，該二人就衝過來打伊，丙○○、丁○○的傷
    跟伊無關，不是伊造成的，又當時警察抓伊時，伊有掙扎，
    是為了不讓警察抓伊而已，警察他們身上的傷如何來的伊並
    不清楚云云；另被告丙○○辯稱：當天己○○是坐計程車過
    來，她幾乎喪失理智，也有兩名女警受傷，己○○身上的傷
    不是伊造成的，伊也不知道是如何造成的云云；被告丁○○
    則辯稱：伊沒有動手打己○○，但是伊有在她衝過來的時候
    予以阻擋，但己○○身上的傷跟伊無關云云。然查：
  (一)被告己○○被訴傷害、妨害公務等部分：
  (1)證人即告訴人丙○○於審理時結證稱：伊於警詢及偵查中經
    具結之陳述均屬實，伊所受之傷勢確係遭己○○抓傷的，案
    發當天伊是第一次見到己○○，己○○一到場就一直在拍照
    ，除了拍現場，還有拍伊，伊有說不要拍照，己○○就歇斯
    底里地衝過來，當日是跟伊的姪子丁○○一起去的，在衝突
    結束之後就去了警察局，因為警方認為伊等與己○○雙方發
    生衝突，要去警察局做筆錄，做完筆錄後伊就去驗傷；當時
    己○○是衝過來，歇斯底里亂抓，伊把己○○的手擋開，問
    她要幹什麼，她就陷入瘋狂亂抓，講說這是她們家的土地怎
    樣怎樣的，叫工人不要在那邊施工等語（見本院97年6 月10
    日審判筆錄第7 至10頁）。另證人即告訴人丁○○於審理時
    亦結證稱：伊於警詢及偵查筆錄中經具結之陳述均屬實，己○○過來拉扯，襲擊中造成伊左前臂及頸部受傷，當天伊是
    第一次見到己○○，伊沒去拉扯己○○的相機，但有防衛，
    己○○到場的時候，警察已經到了，伊沒注意己○○說些什
    麼，己○○後來就作一些襲擊的動作，因為當天是颱風天，
    伊有用雨傘去擋她，後來伊先到派出所去，然後馬上去驗傷
    等語（見本院97年6 月10日審判筆錄第12至14頁）。又證人
    甲○○於審理時亦結證稱：己○○是伊的鄰居，丙○○及丁○○是在伊住的附近蓋房子的，當天伊是從樓上看到丙○○
    、丁○○、己○○他們打架時，他們就是拉拉扯扯，己○○
    就一直罵，她很會罵，就是以手拉扯而已，沒有打，就是拉
    拉扯扯一、二下而已，警方會把他們拉開等語（見本院97年
    6 月10日審判筆錄第15、16、18頁），此證人雖稱未有毆打
    情事，但所指之成年人間之拉扯舉動，亦已足堪造成傷勢甚
    明。此外，又有臺北縣立醫院出具之丙○○、丁○○之甲種
    驗傷診斷書附卷可稽（按被毆傷而尋求醫師診斷治療，對醫
    師而言，仍屬其醫療業務行為之一部分，仍應依醫師法第12
    條第1 項之規定製作病歷，則該病歷仍屬業務上所製作之紀
    錄文書，與通常之醫療行為所製作之病歷無殊，自屬刑事訴
    訟法第159 條之4 第2 款所稱從事業務之人於業務上所須製
    作之紀錄文書，而診斷證明書係依病歷所轉錄之證明文書，
    自仍屬本條項之證明文書，有證據能力，最高法院97年度臺
    上字第666 號判決意旨可參）。總此，被告己○○於上揭時
    、地，確有抓扯丙○○、丁○○之行為，致丙○○因而受有
    右前臂表淺擦傷之傷害，丁○○則受有頸部擦傷、左前臂表
    淺擦傷等傷害，徵而可信，是被告己○○要己難辭故意傷害
    之犯行。
  (2)證人即厚德派出所警員庚○○於審理時證稱：案發當天伊是
    接獲現場處理之朱信建通知開巡邏車到場支援，朱信建就說
    己○○涉嫌犯罪，是現行犯，要伊等將其帶回派出所，一開
    始伊等是用請的，沒有用強制力，後來是己○○不願意跟伊
    等回派出所，伊等才使用強制力，當天的處理動作都是依據
    朱信建的指示處理，伊在報告書中所指咬傷伊的人就是在庭
    的己○○等語（見本院97年6 月10日審理筆錄第20至22頁）
    ；又證人即厚德派出所警員戊○○於審理時亦結證稱：伊會
    到現場去是因為現場處理的學長說有女性民眾需要伊等去帶
    ，伊到現場時己○○已經在場，學長是說己○○跟對方好像
    是傷害罪的現行犯，伊等就請己○○跟伊回派出所，但謝良
    不配合，所以學長才會請伊過去帶人，己○○一直說要保護
    她家的什麼東西，還有說她沒有犯罪，為何要去派出所，伊
    等有跟她說她是傷害的現行犯要帶到派出所，己○○也有說
    伊等應該抓其他人而不應該抓她的話，但是其他涉案的人警
    方都已經帶回去派出所了，只剩下己○○，報告書中有提到
    有人攻擊伊的左腳，該人就是在庭的己○○，在伊等在場支
    援這個任務時，原來在現場處理的學長始終都在場，好像都
    沒離開過，後來是在將己○○帶回派出所之後，伊等才離開
    現場等語（見本院97年6 月10日審理筆錄第24至27、29頁）
    ；另證人即厚德派出所警員乙○○於審理時亦結證稱：伊會
    去抓己○○是因為學長朱信建、謝忠韋要伊等到現場支援，
    要請己○○到派出所去，伊到場時，朱信建、謝忠韋都在，
    戊○○比伊早到，但已忘了庚○○是否也到了，當時己○○
    就在工地的前面，朱信建、謝忠韋說己○○是傷害的現行犯
    ，要請她回派出所，伊等有口請她上車回派出所，但己○○
    不願意，所以伊與戊○○先扶她上車，但她不願意，有掙扎
    ，學長就上來，共四、五個人一起請她上車，抓己○○時她
    有大叫說「為什麼只抓我，對方就沒有」，伊記得己○○手
    上還有一些資料，當天伊有流鼻血就是被己○○用力揮到造
    成的等語（見本院97年6 月10日審理筆錄第31、32頁）。除
    此，復有臺北縣立醫院出具之庚○○、戊○○、乙○○之甲
    種驗傷診斷書附卷可稽（按被毆傷而尋求醫師診斷治療，對
    醫師而言，仍屬其醫療業務行為之一部分，仍應依醫師法第
    12 條 第1 項之規定製作病歷，則該病歷仍屬業務上所製作
    之紀錄文書，與通常之醫療行為所製作之病歷無殊，自屬刑
    事訴訟法第159 條之4 第2 款所稱從事業務之人於業務上所
    須製作之紀錄文書，而診斷證明書係依病歷所轉錄之證明文
    書，自仍屬本條項之證明文書，有證據能力，最高法院97年
    度臺上字第666 號判決意旨可參）。承上諸多證人證述之內
    容相互勾稽，被告己○○確於前述與丙○○、丁○○二人發
    生肢體拉扯成傷，為現場處理員警目睹而予制止，其中丙○○、丁○○二人，並已先至厚德派出所接受詢問製作筆錄後
    又前往醫院驗傷、治療，惟獨己○○於與丙○○、丁○○衝
    突後，遲遲不與警方回派出所接受詢問調查，礙於性別考量
    ，警方始另請派女警支援，且於再次請己○○同回派出所調
    查卻仍遭拒絕，至此警方始欲實施強制帶回，詎己○○竟以
    手腳肢體踢打方式對依法執行職務之庚○○、戊○○、乙○○施以強暴之手段，致庚○○因而受有右前臂挫傷紅腫之傷
    害，戊○○受有左大腿挫傷合併皮下血腫之傷害，乙○○則
    受有鼻挫傷、右手腕抓傷紅腫等傷害之事實，可謂彰彰明甚
    。
  (3)被告己○○及其辯護人另以其係報案之人，並非現行犯，警
    方對其之人身管束依法無據云云置辯。惟被告己○○與丙○○、丁○○發生肢體衝突成傷之情事，前已詳論，當時警員
    就已在場目睹，此自己○○提出附卷之現場錄影之翻拍照片
    觀之即明（見96年度偵字第18271 號偵查卷宗第137 至158
    頁），警方顯係於犯罪在實施中即已發覺，認係現行犯，並
    無訛誤；況且就丙○○、丁○○早已先至派出所接受警詢，
    唯獨己○○因礙於性別之考量，在場員警雖未便逕予強制，
    亦未離去現場，迨請派支援之女警到場後，仍先好言相請己○○配合前往派出所接受詢問調查，詎己○○仍予抗拒甚而
    傷害依法執行職務之警員庚○○、戊○○、乙○○，至此始
    予強制逮捕處理，足見警方處理整起事件始末雖耗費時間甚
    長，但並無任何不法可言，被告不諳刑事案件之偵辦及警察
    職權之行使，逕以私己之理解，遽對依法行使公權力之警員
    恣意抗拒且施以強暴手段，事證俱明，顯無解其妨害公務之
    罪責。
  (二)被告丙○○、丁○○被訴傷害部分：
  (1)證人即告訴人己○○於審理時結證稱：伊於警詢及偵查中指
    訴丙○○、丁○○他們打伊的部分都沒錯，丁○○第一次是
    故意拉伊左肩的包包要讓伊跌倒，第二次就用雨傘直接打伊
    的頭部，伊的右頰也因為被雨傘打到才會紅腫，丁○○還有
    扭伊的右手，另外丙○○有攻擊伊三次，總共打到兩次，第
    一次用左腳踢伊的右腳，用左膝攻擊伊的肚子，第二次是在
    丁○○用雨傘打伊的時候，丙○○乘機用右腳踹伊的肚子等
    語（見本院97年6 月10日審判筆錄第3 至6 頁）。又證人甲○○於審理時亦就丙○○、丁○○與己○○間確有拉拉扯扯
    之情節結證屬實（見本院97年6 月10日審判筆錄第18頁），
    並有經己○○提出附卷之現場錄影之翻拍照片足資佐證（見
    96年度偵字第18271 號偵查卷宗第137 至158 頁），復有臺
    北縣立醫院出具之己○○甲種診斷證明書附卷可稽（按被毆
    傷而尋求醫師診斷治療，對醫師而言，仍屬其醫療業務行為
    之一部分，仍應依醫師法第12條第1 項之規定製作病歷，則
    該病歷仍屬業務上所製作之紀錄文書，與通常之醫療行為所
    製作之病歷無殊，自屬刑事訴訟法第159 條之4 第2 款所稱
    從事業務之人於業務上所須製作之紀錄文書，而診斷證明書
    係依病歷所轉錄之證明文書，自仍屬本條項之證明文書，有
    證據能力，最高法院97年度臺上字第666 號判決意旨可參）
    ，是被告丙○○、丁○○二人確有以腳踢踹或持用雨傘毆擊
    的方式傷害己○○之頭部及身體，致己○○受有右臉頰淺傷
    、左臉挫傷、右下臂挫瘀青、兩側上臂內側瘀青、前腹紅腫
    、兩手拇指紅腫、左手指裂傷、兩側小腿內側紅腫瘀青等傷
    害之事實，至為灼然。
  (2)被告丙○○、丁○○及辯護人雖另以渠等與己○○之拉扯行
    為，乃因己○○無故對其等拍照，為防衛其等之人格權遭受
    侵害而為之正當防衛行為云云置辯，但參諸被告丙○○、丁○○於指證己○○之傷害犯行時，或稱己○○向其衝過來，
    歇斯底里亂抓，故把己○○的手擋開，或稱己○○後來就作
    一些襲擊的動作，因為當天是颱風天，故有用雨傘去擋她等
    語（見本院97年6 月10日審判筆錄第10、14頁），均顯與此
    處所辯迥異，況且本件被告丙○○、丁○○與己○○間事屬
    互毆，遑論有正當防衛可言，既無其他事證可供佐憑，自不
    足據此逕為有利被告丙○○、丁○○之事實認定。
  (三)綜上，足認被告己○○、丙○○、丁○○上開所辯各節，均
    係圖卸飾詞，殊無可採，罪證明確，犯行均堪認定。
二、查警員庚○○、戊○○、乙○○於上揭時間趕赴現場，均係
    前去支援勤務，均為依法執行職務之公務員。核被告己○○
    傷害丙○○、丁○○部分所為，係犯刑法277 條第1 項之傷
    害罪，又其對依法執行職務之警員庚○○、戊○○、乙○○
    踢打成傷部分所為，則係犯刑法第135 條第1 項對於執行職
    務公務員施以強暴罪。被告己○○傷害丙○○、丁○○之行
    為，整體時間極為短暫，各個舉動密接發生，又處於同一事
    發場域，自應評價為一行為；其以一行為而觸犯前開兩個傷
    害罪，為想像競合犯，依刑法第55條規定，應從一情節較重
    之傷害罪論處。又被告己○○所犯之傷害罪及對於執行職務
    公務員施以強暴罪兩罪之間，犯意各別，行為互殊，應予分
    論併罰。另被告丙○○、丁○○所為，均係犯刑法第277 條
    第1 項之傷害罪；渠等二人間具有犯意聯絡及行為分擔，為
    共同正犯。爰審酌被告三人遇事不思理性處理，魯莽爭執，
    更遽以暴力相加，致彼此傷勢非微，其中己○○之傷勢顯較
    丙○○、丁○○二人嚴重，又己○○犯法傷人後，於警方偵
    辦涉嫌之刑責時，竟對於正在執法之公務員施暴，對社會治
    安之危害非輕，兼衡其等於犯罪後均不知悔悟之態度等一切
    情狀，分別量處如主文所示之刑，並均諭知易科罰金之折算
    標準，其中被告己○○部分併依刑法第51條第5 款規定定其
    應執行之刑，以資懲儆。
三、扣案之粉紅色雨傘一支，係被告丁○○所有且供本件共同犯
    罪所用之物，爰依刑法第38條第1 項第2 款規定，併予宣告
    沒收。
據上論斷，應依刑事訴訟法第299 條第1 項前段，刑法第28條、
第277 條第1 項、第135 條第1 項、第55條、第41條第1 項前段
、第2 項、第51條第5 款、第38條第1 項第2 款，刑法施行法第
1 條之1 ，判決如主文。
本案經檢察官劉仕國到庭執行職務
中    華    民    國    97    年    7     月    31    日
                  刑事第一庭    法  官  張江澤
以上正本證明與原本無異。
如不服本判決，應於送達後10日內，向本院提出上訴狀。
                                書記官  林怡秀
中    華    民    國    97    年    7     月    31    日
附錄本案論罪科刑法條全文：
刑法第277條
傷害人之身體或健康者，處三年以下有期徒刑、拘役或一千元以
下罰金。
犯前項之罪因而致人於死者，處無期徒刑或七年以上有期徒刑；
致重傷者，處三年以上十年以下有期徒刑。
刑法第135條
對於公務員依法執行職務時，施強暴脅迫者，處三年以下有期徒
刑、拘役或三百元以下罰金。
意圖使公務員執行一定之職務或妨害其依法執行一定之職務或使
公務員辭職，而施強暴脅迫者，亦同。
犯前二項之罪，因而致公務員於死者，處無期徒刑或七年以上有
期徒刑；致重傷者，處三年以上十年以下有期徒刑。


司法院資訊處製作；財團法人民間司法改革基金會備份。
